最高法院刑事判決　　　　　　九十四年度台上字第二五○一號
　　上　訴　人　乙　○
　　　　　　　　　　　　（另案在台灣東成技能訓練所執行中
　　　　　　　　　　　　）
上列上訴人因強盜案件，不服台灣高等法院高雄分院中華民國九
十四年一月六日第二審判決（九十三年度上訴字第八九四號，起
訴案號：台灣高雄地方法院檢察署九十二年度偵字第一二七七三
、一三一五四、一三二六三、一八一一七號），提起上訴，本院
判決如下：
    主  文
上訴駁回。
    理  由
按刑事訴訟法第三百七十七條規定，上訴於第三審法院，非以判
決違背法令為理由，不得為之。是提起第三審上訴，應以原判決
違背法令為理由，係屬法定要件。如果上訴理由狀並未依據卷內
訴訟資料，具體指摘原判決不適用何種法則或如何適用不當，或
所指摘原判決違法情事，顯與法律規定得為第三審上訴理由之違
法情形，不相適合時，均應認其上訴為違背法律上之程式，予以
駁回。本件上訴人乙○上訴意旨略稱：(一)、原判決理由中先後說
明扣案仿ＢＥＲＥＴＴＡ廠Ｍ９型半自動手槍製造之玩具手槍換
裝土造槍管而成之具有殺傷力改造手槍一把（槍枝管制編號0000
000000），然其附表編號一之扣案改造手槍一把，其槍枝編號卻
記載為0000000000，則扣案之槍枝係一把或二把？編號為000000
0000或0000000000？原判決難謂無調查未盡及判決不依憑卷證資
料之違誤。(二)、依原審審判筆錄之記載，審判長於審判期日僅係
向上訴人提示犯罪工具之照片影本，並未調取該扣案之證物，向
上訴人提示，令其辨認，其踐行之訴訟程序自屬違法。(三)、扣案
之改造玩具手槍，其土造金屬槍管若擊發時，有無「膛炸」之可
能？係有縫鐵管，或無縫鋼管？彈匣可否裝入適用之子彈？彈匣
內之子彈可否順利上膛等項，均須以科學方法進行鑑定，非如鑑
定書所載僅由目測檢驗即能得知可擊發適用子彈及具殺傷力之認
定。原審就該扣案手槍，未經實際之操作與試射，即逕行論斷具
發射力及殺傷力，難辭無調查未盡之違法。又原判決認上訴人為
警查獲後，由齊忠交出仿ＢＥＲＥＴＴＡ槍及ＦＰ９型槍各一把
經警方扣案，則上訴人已符合槍砲彈藥刀械管制條例第十八條第
四款應減輕或免除其刑之規定，原審未予審酌，亦有判決不適用
法則之違誤。(四)、上訴人被查獲後，配合警方，主動供出共犯及
槍枝，有利偵審程序之進行，檢察官就上訴人此部分情節之供述
亦均表示同意，原判決且認上訴人犯後坦承大部分犯行，已追回
部分贓款，又已與土地銀行達成和解等情，顯已考量上訴人之犯
罪後態度，惟何以其量刑未能符合罪刑相當原則？實有違刑事訴
訟法第三百十條第三款之規定，並有判決不載理由之違法云云。
惟查：原判決綜合全案證據資料，本於事實審法院職權推理之作
用，認定上訴人有與已判決確定之張孝慈、甲○○分持手槍，至
左營海軍鎮海營區土地銀行收支付處內共同強盜新台幣三百十三
萬二千三百元等財物之犯行，已詳細說明其採證認事之理由。所
為論斷，亦俱有卷證資料可資覆按。上訴意旨對原審之論斷，究
有何違背經驗法則或論理法則等違法情形，並未依據卷內資料，
為具體之指摘。且查：(一)、原判決事實欄已認定上訴人及共犯持
以強盜，且經扣案之手槍係編號0000000000之仿ＢＥＲＥＴＴＡ
廠Ｍ９型半自動手槍製造之玩具手槍換裝土造槍管而改造，具殺
傷力之改造玩具手槍及編號0000000000之ＦＰ９型手槍（扣案時
已不具殺傷力）各一把等情，理由中亦為相同之論述，雖其附表
編號一將諭知沒收具殺傷力之前揭改造玩具手槍槍枝管制編號記
載為0000000000，但此顯係誤寫，非不可由原審以裁定更正，既
不影響於全案情節與判決本旨，依刑事訴訟法第三百八十條規定
，尚不得據為適法之第三審上訴理由。(二)、刑事訴訟法第一百六
十四條第一項規定：「審判長應將證物提示當事人、代理人、辯
護人或輔佐人，使其辨認」，該規定本旨，乃基於直接審理原則
，於審判庭提示判決基礎之證據資料，令其辨認，用以擔保證據
資料之真實性，兼具保護被告之防禦權，至審判期日雖未調取該
證物，然若審判庭已就與該證物具同一性之紀錄，例如證物之照
片提示被告辨認辯論，被告亦表示無意見，則提示照片與提示證
物之效用既無分軒輊，自無違程序正義之遵守。本件原審於審判
期日，審判長踐行調查證據程序時，已就本件扣案槍枝等證物之
照片影本等向上訴人及其指定辯護人等提示（電擊棒、車牌、監
視錄影帶、疑似爆裂物及牛皮紙袋等，則經原審調取並提示實物
）使上訴人等分辨、認明並陳述意見命為辯論，該照片影本就扣
案證物之存在及其呈現之狀態，既足為同一性與否之辨明，上訴
人、指定辯護人及檢察官復均陳述「無意見」（見原審卷第二○
○頁），其踐行之訴訟程序，即難指為違法。(三)、原審就前揭扣
案之仿ＢＥＲＥＴＴＡ改造玩具手槍，已敘明其憑以認定具殺傷
力之依據及理由（見原判決第十六頁第十七至二五列），此係事
實審法院採證認事職權之行使，難謂與證據法則有違。上訴意旨
對原審此部分之論斷，既亦未依據卷內資料，具體指摘有如何違
背法令之情形，徒以前揭手槍未經實際操作與試射云云，據以指
摘原判決違法，係以片面主觀之意見，對原審採證認事之適法職
權行使，漫事指摘，復為單純之事實上爭執，依首開說明，自非
適法之第三審上訴理由。又上訴人為警查獲後，僅供稱持以犯罪
之手槍係來自綽號「阿凱」，警方亦未因此而查獲「阿凱」其人
，尚難遽認已符合槍砲彈藥刀械管制條例第十八條第四項規定「
並供述全部槍砲、彈藥、刀械之來源及去向，因而查獲或因而防
止重大危害治安事件之發生者」之要件，則原審未依該規定予以
減輕或免除其刑，於法即無不合。(四)、量刑輕重係屬事實審法院
得依職權自由裁量之事項，茍已斟酌刑法第五十七條各款所列情
狀而未逾法定刑度，即非可任意指摘，以為第三審上訴理由。原
判決已詳細敘明審酌上訴人犯罪之動機、手段、方法、所生危害
、上訴人與共犯之犯罪行為分擔情形暨犯罪後態度等一切情狀，
為其據以科刑之理由（見原判決第十九頁前十列），自屬已就刑
法第五十七條規定之各該情狀為量刑輕重之審酌，且未逾法定刑
度，自不得遽指為違法。綜上所述，本件上訴意旨所指，與法律
規定得為第三審上訴理由之情形不相適合，其上訴違背法律上之
程式，應予駁回。原判決認上訴人牽連犯刑法第三百二十條第一
項及第三百二十一條第一項第三款之竊盜罪部分，核屬刑事訴訟
法第三百七十六條第二款所列不得上訴於第三審法院之罪名，牽
連之強盜及未經許可持有手槍重罪部分，上訴人之上訴既不合法
，無從為實體上審理，竊盜輕罪部分，自亦無從適用審判不可分
原則，併同為實體上審判，亦應從程序上予以駁回。
據上論結，應依刑事訴訟法第三百九十五條前段，判決如主文。
中    華    民    國  九十四  年    五    月   十二   日
                      最高法院刑事第十二庭
                          審判長法官  謝  俊  雄
                                法官  陳  世  雄
                                法官  蘇  振  堂
                                法官  吳  信  銘
                                法官  徐  文  亮
      本件正本證明與原本無異
                                      書  記  官
中    華    民    國  九十四  年    五    月   十八   日
                                                      Ｋ
